臺灣彰化地方法院刑事裁定　　　　　　　94年度聲判字第20號
聲　 請　 人
即代行告訴人　甲○○原名李信.
代　 理　 人　劉喜律師
被　　　　告　乙○○
　　　　　　　丙○○
上列聲請人因告訴被告等過失傷害等案件，不服臺灣高等法院臺
中分院檢察署檢察長駁回再議之處分（九十四年度上聲議字第一
二一五號），聲請交付審判，本院裁定如下：
        主  文
聲請駁回。
        理  由
一、聲請交付審判意旨：如附件交付審判聲請暨理由狀所載。
二、按告訴人不服上級法院檢察署檢察長或檢察總長認再議為無
    理由而駁回之處分者，得於接受處分書後十日內委任律師提
    出理由狀，向該管第一審法院聲請交付審判；法院認為交付
    審判之聲請不合法或無理由者，應駁回之，刑事訴訟法第二
    百五十八條之一及第二百五十八條之三第二項前段分別定有
    明文。
三、本件聲請人即代行告訴人甲○○以被告乙○○、丙○○涉有
    過失傷害罪嫌，不服臺灣彰化地方法院檢察署檢察官於民國
    九十四年八月二十四日以九十四年度偵續一字第三號所為不
    起訴處分，聲請再議，亦經臺灣高等法院臺中分院檢察署檢
    檢察長於九十四年九月二十八日以九十四年度上聲議字第一
    二一五號處分書以再議為無理由而駁回再議。
四、經查：
（一）按刑事訴訟法於九十一年二月八日修正公布，新增前揭第
      二百五十八條之一規定告訴人得向法院聲請交付審判，此
      乃對於檢察官不起訴或緩起訴裁量權制衡之一種外部監督
      機制。此時，法院僅在就檢察官所為不起訴或緩起訴之處
      分是否正確加以審查，以防止檢察機關濫權。依此立法精
      神，法院就聲請交付審判案件之審查，所謂「得為必要之
      調查」，其調查證據之範圍，自應以偵查中曾顯現之證據
      為限，不可就告訴人新提出之證據再為調查，亦不可蒐集
      偵查卷以外之證據。又依新修正刑事訴訟法第二百六十條
      對於不起訴處分已確定或緩起訴處分期滿未經撤銷者得再
      行起訴之規定，其立法理由說明，本條所謂不起訴處分已
      確定者，係包括聲請法院交付審判復經駁回者之情形在內
      ，則法院就聲請交付審判案件之審查，所謂「得為必要之
      調查」，其調查證據範圍，自更應以偵查中曾顯現之證據
      為限，不得就告訴人新提出之證據再為調查，亦不可蒐集
      偵查卷以外之證據，否則，將與刑事訴訟法第二百六十條
      之再行起訴規定，混淆不清，核先敘明。
（二）按犯罪事實應依證據認定之，無證據不得認定犯罪事實，
      刑事訴訟法第一百五十四條第二項定有明文。又認定不利
      於被告之事實，須依積極證據，苟積極證據不足為不利於
      被告事實之認定時，即應為有利於被告之認定，更不必有
      何有利之證據；並認定犯罪事實所憑之證據，雖不以直接
      證據為限，間接證據亦包括在內，然而無論直接或間接證
      據，其為訴訟上之證明，須於通常一般之人均不致有所懷
      疑，而得確信其為真實之程度者，始得據為有罪之認定，
      倘其證明尚未達到此一程度，而有合理之懷疑存在時，基
      於無罪推定之原則，即應為無罪之判決，最高法院三十年
      上字第八一六號判例、七十六年台上字第四九八六號判例
      可資參照。
（三）本件聲請人固以交付審判聲請暨理由狀所載之理由指摘駁
      回再議聲請之處分書不當，且認前揭處分書有理由矛盾及
      事實未查明認定之情形，致難以甘服等語。查本案之爭執
      點為本件車禍事故之發生，究係因被告丙○○於中間車道
      超車時之車輛偏左行駛而與李碧英之小客車擦撞，致李碧
      英偏離車道遭被告乙○○撞及，因而受傷；抑為李碧英駕
      駛小客車於內線行駛中突然向右偏而與被告丙○○之小客
      車發生擦撞，致李碧英偏離車道遭被告乙○○撞及，而致
      傷害。是以臺灣彰化地方法院檢察署檢察官即將本件車禍
      經過先後送請臺灣省彰化縣區行車事故鑑定委員會、臺灣
      省行車事故覆議鑑定委員會及國立交通大學鑑定，其鑑定
      結果分別如下：
（１）依據臺灣省彰化縣區行車事故鑑定委員會鑑定結果認：「
      李碧英駕駛自小客車與丙○○駕駛自小客車碰撞部分：李
      碧英駕駛自小客車北向行駛內側車道，丙○○駕駛自小客
      車同向行駛中線車道，兩車如何形成衝突而碰撞？依現有
      跡證難予研判認定，無法鑑定肇事原因。乙○○駕駛營大
      貨車撞及李碧英所駕自小客車部分：乙○○駕駛營大貨車
      北向行駛外側車道，遇李碧英駕駛自小客車於前階段肇事
      後失控右偏阻擋行駛之突發狀況，煞避不及而撞及李碧英
      所駕駛之自小客車，屬難予防範，應無肇事因素。」有該
      委員會九十三年三月二十二日彰鑑字第九三○一六二號函
      在卷可參。
（２）依據臺灣省行車事故覆議鑑定委員會鑑定結果認：「本件
      李碧英與被告丙○○所駕駛車輛發生碰撞之原因，可能係
      李碧英所駕駛之車輛右偏時，而與被告丙○○所駕駛之車
      輛發生碰撞；另被告乙○○所駕駛營業大貨車撞及李碧英
      所駕駛自用小客車部分，認係被告乙○○駕駛營業大貨車
      北向行駛外側車道，遇李碧英駕駛自用小客車於前階段肇
      事後，失控右偏阻擋行駛之突發狀況，煞避不及而撞及李
      碧英所駕駛之自用小客車，屬難予防範，應無肇事因素。
      」有該委員會九十三年六月十四日府覆議字第九三一○四
      ○七號函附卷可稽。
（３）依據國立交通大學鑑定結果認：「四、肇事重建：李車行
      駛內側車道，陳車行駛外側車道，潘車行駛中線車道，行
      進間，潘車以較高速度超越兩車，當潘車車頭以較高速度
      超越兩車，並將與李車車頭齊時，李車突然向右偏，致潘
      車左前角保險桿為被李車觸及，致潘車左葉子板凹陷，潘
      車迅速向右方閃避，因天雨而失控，潘車左後角保險桿因
      觸及外側護欄而停止。李車則續向右方偏行，且李車因前
      述右前角之觸及而輕微逆時鐘轉動至外側車道，左車身後
      半段遭乙○○之車輛以正面偏左撞擊，致使李車以逆時針
      方向偏左甩向中央劃分島而停止。以力學相對運動而論，
      倘係潘車向左偏行而肇事，潘、李兩車之接觸車損情狀將
      類同本案所現，惟動態行徑尚難與警繪圖最終各車停止位
      置吻合。五、綜合研判：李碧英雨夜中駕駛小客車向右偏
      行，為肇事原因。」有該大學行車事故鑑定意見書一份附
      卷可按。
（四）綜合上揭鑑定意見，並參諸卷附之道路交通事故現場圖、
      國道公路警察局第三警察隊道路交通事故初步分析研判表
      各一份及事故現場照片數十張，顯然本件車禍之發生，可
      能係由李碧英駕駛上揭車輛自內側車道向右偏移所致。另
      鑑定人吳宗修即國立交通大學行車事故鑑定研究中心執行
      長於偵查中亦具結證稱：如果本件是潘車左偏肇事，兩車
      之接觸車損會一樣，但是與陳車的接觸情狀會有差異，而
      且最終各車輛停止的佈局會不同，因為若係潘車左偏，李
      車之動能主要往左，很難有機會在瞬間偏右，再遭陳車正
      面撞擊等語，更足徵本件車禍係由李碧英駕駛上揭車輛自
      內側車道向右偏移所致之可能性應屬甚高。至被告丙○○
      所駕駛前揭車輛最後之停放位置，固然受到其當時之車速
      、車重及擦撞力量、角度與面積之大小之影響，惟當時路
      面、天候情形，甚至其當時之反應、駕駛習慣及對於車輛
      之操控性等因素，亦非無影響之可能，是以尚難據此即率
      爾認定雙方撞擊之過程。又依卷附事故發生後李碧英所駕
      駛之前揭車輛照片觀之，該車左前側並無明顯之碰撞或橫
      向磨擦痕跡，故亦難據此支持聲請人所為關於車禍發生係
      由被告丙○○駕車向左偏移所導致之假設成立。另聲請人
      以丙○○所駕車輛左前保險桿留有一醒目刮痕，進而推論
      兩車撞擊時，潘車之撞擊點位在左前保險桿處，且當時李
      碧英所駕車輛車頭略在潘車之前云云，惟依卷附相片觀之
      ，潘車之左前保險桿固有大片因摩擦而掉漆之痕跡，倘該
      處確係與李車撞擊之點，則衡情李車右前側必會留下明顯
      之潘車深色漆痕，且李車之車體為白色，若有擦撞所生之
      漆痕，更係顯而易見，然觀諸卷附之李車照片，李車右前
      側並無任何明顯之深色漆痕，是聲請人此部分之推論亦屬
      有誤。綜上，則本件車禍係由李碧英駕駛上揭車輛自內側
      車道向右偏移所致之可能性既屬甚高，而聲請人前揭假設
      又有存疑，此外又查無其他積極證據足資為不利於被告二
      人事實之認定，顯然被告二人是否涉及本件罪嫌尚有合理
      之懷疑存在，參照前揭法條、判例意旨，自不得以聲請人
      所述推測之詞遽論被告二人涉有本件過失傷害罪嫌。綜上
      所述，臺灣彰化地方法院檢察署檢察官及臺灣高等法院臺
      中分院檢察署檢察官對於聲請人指摘被告丙○○及乙○○
      涉嫌過失傷害事實，業經為必要之調查及蒐證，原處分書
      所為之事實認定，並無明顯悖於經驗法則或論理法則之處
      ，本院認原處分書以被告丙○○及乙○○並無聲請人所指
      過失傷害犯行，洵屬有據，並無違誤之處，是以，本件聲
      請人所為交付審判之聲請，為無理由，應予駁回。
五、依刑事訴訟法第二百五十八條之三第二項前段，裁定如主文
    。
中　　華　　民　　國　　94　　年　　12　　月　　28　　日
                        臺灣彰化地方法院刑事第三庭
                            審判長法官    李進清
                            法      官    王昌鑫
                            法      官    紀佳良
不得抗告。
中　　華　　民　　國　　94　　年　　12　　月　　30　　日
                                書記官    陳錫威
